【裁判字號】    88,訴,1135
【裁判日期】    890510
【裁判案由】    損害賠償
【裁判全文】
臺灣士林地方法院民事判決  八十八年訴字第一一三五號
    原      告  丁○○○
                洪林淑荇
                乙○○
                己○○○
                戊○○
                丙○○
    共      同
    訴訟代理人  周群律師
                周仕傑律師
    被      告  甲○○      住.
    訴訟代理人  趙元昊律師
右當事人間請求損害賠償事件，本院判決如左：
    主    文
被告應給付原告新臺幣貳佰陸拾萬零貳仟伍佰玖拾貳元，及自民國八十八年一月八日
起至清償日止，按年息百分之五計算之利息。
原告其餘之訴駁回。
訴訟費用由被告負擔三分之二；餘由原告負擔。
本判決原告勝訴部分於原告以新臺幣捌拾柒萬元為被告供擔保後，得假執行；但被告
如於假執行程序實施前以新臺幣貳佰陸拾萬零貳仟伍佰玖拾貳元為原告預供擔保，得
免為假執行。
原告其餘假執行之聲請駁回。
    事    實
甲、原告方面：
一、聲明：
（一）被告應給付原告新臺幣（以下同）三百九十萬三千八百八十八元，及自起訴狀
      繕本送達翌日起至清償日止，按年息百分之五計算之利息。
（二）原告願供擔保，請准宣告假執行。
二、陳述：
（一）被告於民國八十七年六月十一日凌晨二時三十分許，駕駛車牌號碼Ｍ三─八０
      四九號自用小客車，行經臺北市○○路○○街口時，未注意車前狀況，復未於
      行經行人穿越道時減速慢行，而撞擊正穿越行人穿越道之洪火炎，致使洪火炎
      因受車頭撞擊而彈至車輛擋風玻璃上，而受有顱內出血、頸部脊髓骨折之傷害
      ，而在同年六月十三日不治死亡。衡諸當時狀況，被告駕駛車輛，既未遵守道
      路交通安全規則之規定，又未注意車輛前方狀況，在其應注意能注意而未注意
      之情況下，超速行駛而致洪火炎死亡，其過失應堪認定，刑事部分業經檢察官
      起訴在案，並經臺灣士林地方法院以八十七年度交易字第三六一號、臺灣高等
      法院以八十八年度交上易字第三０五號刑事判決，判處被告有期徒刑八月確定
      。
（二）原告丁○○○為洪火炎之妻，乙○○、丙○○、己○○○、戊○○為洪火炎之
      子女，洪林淑荇為洪火炎之母，原告六人為救治洪火炎，共支付醫藥費七千二
      百八十八元。
（三）依民法第一百九十二條規定，不法侵害他人致死者，對於支出殯葬費之人，亦
      應負賠償責任。原告等為洪火炎所支出之殯葬費用有喪葬費用六十四萬六千六
      百元、靈骨塔位二十五萬元，合計為八十九萬六千六百元。
（四）復依民法第一百九十四條規定，被害人之父母子女與配偶，均得請求非財產上
      損害賠償，查被告前曾犯有過失傷害罪，經本院判處有期徒刑確定，仍不知悔
      改，依然不遵守交通安全規則而超速行駛，其行為惡性重大，對他人之生命財
      產權益已達漠視程度，對原告造成之傷害至深且鉅。原告洪林淑荇已七十三歲
      高齡，痛失愛子，白髮人送黑髮人，情何以堪；洪火炎正屬壯年，原告等於毫
      無預警之下痛失親人，傷痛逾恆，原告謹依前開規定每人各請求精神慰撫金五
      十萬元，共計六百萬元，一方面撫平原告內心之創痛，一方面為被告之炯戒，
      以避免被告再為此種輕忽生命之行為。
（五）綜上所述，原告謹依民法第一百八十四條、第一百九十二條、第一百九十四條
      之規定，請求判決如訴之聲明。
（六）原告所提出的喪葬費用單據為正本，且均為合理之支出費用，明園大佛寺感謝
      狀是靈骨塔費用，被告主張與有過失一節，由庭上斟酌。
三、證據：提出博仁綜合醫院收據、新光吳火獅紀念醫院醫療費用收據、忠誠禮儀鮮
    花公司收據、明園大佛寺感謝狀各一件、戶籍謄本二紙、戶口名簿三件，並聲請
    訊問證人陳天義、徐佳吟。
乙、被告方面：
一、聲明：原告之訴及假執行之聲請均駁回；如受不利判決，願供擔保請准免為宣告
    假執行。
二、陳述：
（一）本件被告並無過失，縱認被告有過失，死者洪火炎亦與有過失，蓋一般人在血
      液內酒精濃度為100mg/dl時即已走路不穩，超過200mg/dl則會意識不清，此業
      經向新光吳火獅紀念醫院查詢甚明。而洪火炎係在飲酒爛醉血液內酒精濃度已
      達265mg/dl意識不清之情況下穿越快車道，因而導致本案之發生，洪火炎與有
      過失甚為顯然。洪火炎既與有過失，原告自不得請求醫療費用七千二百八十八
      元。
（二）原告主張渠等支付忠誠禮儀鮮花公司喪葬費用六十四萬六千六百元，惟忠誠禮
      儀鮮花公司既係營利事業，倘若原告果有此一支出，必然開立統一發票，焉有
      可能以一收據搪塞，故被告否認收據之真正，應由原告負舉證責任。被告對原
      告喪葬費用的支出並意見，但否認收據的內容及真正。
（三）原告另主張支付喪葬費用二十五萬元予明園大佛寺，惟原告所提出之佐證為一
      感謝狀，經被告訴訟代理人以電話向明園大佛寺查詢，該寺人員表示此款項係
      原告將洪火炎骨灰寄放於該寺時之捐贈款項，是以該寺方才給原告感謝狀，且
      一般捐贈有六萬元至十幾萬元不等，二十五萬元顯屬過高。且因洪火炎與有過
      失，原告亦不得請求此筆費用。
（四）原告主張被告惡性重大，故應給付每人慰撫金五十萬元之情，然慰撫金係在填
      補原告精神上之損害，與原告主觀意念如何並不相干，且依刑事庭之認定，被
      告係過失犯，更無所謂「惡性」可言，是以原告之主張顯有不妥。又慰撫金係
      用以填補原告精神上之損害，則應視遠近親疏而有不同，原告每人一律要求五
      十萬元，亦有未洽。況洪火炎既與有過失，原告所請求之金額亦於法不合。
丙、本院依職權調閱臺灣高等法院八十八年度交上易字第三０五號刑事案件全卷（本
    院八十七年度交易字第三六一號刑事卷宗、臺灣士林地方法院檢察署八十七年度
    偵字第六二０三號偵查卷宗、臺灣士林地方法院檢察署八十七年度相字第四一九
    號相驗卷宗）卷宗，並向臺北市殯葬處函查該處各項服務收費標準。
    理    由
一、本件原告主張：被告於八十七年六月十一日凌晨二時三十分許，駕駛車牌號碼Ｍ
    三─八０四九號自用小客車，行經臺北市○○路○○街口時，未注意車前狀況，
    復未於行經行人穿越道時減速慢行，而撞擊正穿越行人穿越道之第三人洪火炎，
    致使洪火炎因受車頭撞擊而彈至車輛擋風玻璃上，而受有顱內出血、頸部脊髓骨
    折之傷害，而在同年六月十三日不治死亡。衡諸當時狀況，被告駕駛車輛，既未
    遵守道路交通安全規則之規定，又未注意車輛前方狀況，在其應注意能注意而未
    注意之情況下，超速行駛而致洪火炎死亡，其過失應堪認定，刑事部分業經檢察
    官起訴在案，並經臺灣士林地方法院以八十七年度交易字第三六一號、臺灣高等
    法院以八十八年度交上易字第三０五號刑事判決，判處被告有期徒刑八月確定；
    原告六人為救治洪火炎，共支付醫藥費七千二百八十八元；洪火炎過世後，更為
    洪火炎支出喪葬費用六十四萬六千六百元、靈骨塔位二十五萬元，合計支出殯葬
    費八十九萬六千六百元；再者，原告等因洪火炎之死亡，精神上受有極大的痛苦
    ，爰請求被告給付每人各五十萬元之慰撫金共計三百萬元等語。被告則以：第三
    人洪火炎對本件交通事故之發生與有過失，靈骨塔費用過高，慰撫金請求亦過高
    ，且每人均請求五十萬元，未依其親疏遠近而有差別，亦不合理等語，資為抗辯
    。
二、經查：
（一）原告主張被告於八十七年六月十一日凌晨二時三十分許，駕駛車牌號碼Ｍ三─
      八０四九號自用小客車，行經臺北市○○路○○街口時，撞擊洪火炎，致使洪
      火炎因受車頭撞擊而彈至車輛擋風玻璃上，而受有顱內出血、頸部脊髓骨折之
      傷害，而在同年六月十三日不治死亡之事實，業為被告所不否認，復經本院依
      職權調閱臺灣高等法院八十八年度交上易字第三０五號刑事案件全卷卷宗查核
      屬實，應堪信為真實。
（二）被告雖否認其有過失，主張本件交通事故係因洪火炎飲酒爛醉，血液內酒精濃
      度已達265mg/dl意識不清之情況下穿越快車道，因而導致本案之發生云云。然
      按：洪火炎於本件交通事故發生當時，血液內酒精濃度為265mg/dl之情，有財
      團法人新光吳火獅紀念醫院病歷摘要記錄紙附卷可證（本院八十七年度交易字
      第三六一號刑事卷宗第一二五頁）；而人體血液酒精濃度一般超過100mg/dl
      會有走路不穩現象，超過200mg/dl會有意識不清現象，超過400mg/dl會影響呼
      吸產生呼吸衰竭現象，對經常飲酒之人，其肝對乙醇之分解程度較佳，酒精濃
      度超過200mg/dl可能對人、時、地、物尚能辨識一節，亦經本院刑事庭法官詢
      問財團法人新光吳火獅紀念醫院主治醫師綦詳（本院八十七年度交易字第三六
      一號刑事卷宗第一四八、第一四九頁），復揆諸臺北市車輛行車事故鑑定委員
      會就系爭交通事故所為鑑定意見書，其就洪火炎過失之研判分析內容為：「１
      、涉嫌違反交通號誌，２、涉嫌未依規定行走行人穿越道。」（本院八十七年
      度交易第三六一號刑事卷宗第四０頁），固足堪認定洪火炎就本件交通事故之
      發生確有過失。惟洪火炎確因本件車禍致重度腦挫傷死亡，業經臺灣士林地方
      法院檢察署檢察官督同法醫師相驗屬實，製有相驗屍體證明書、驗斷書、勘驗
      筆錄在卷可憑；且據被告於本院刑事庭審理時自承伊沿著承德路北往南行車，
      行至穿過庫倫街口之中心處，發現洪火炎在承德路之行人穿越道後第一盞路燈
      處穿越馬路等情，而依本院刑事庭法官至現場勘驗結果，承德路與庫倫街口中
      心處與被告所指第一盞路燈處相距約二十二公尺，有勘驗筆錄附卷可參（本院
      八十七年度交易字第三六一號刑事卷宗第九十四頁），是被告行車發現洪火炎
      時尚有二十二公尺之反應距離，惟其仍無法煞停車輛而撞擊被害人，依汽車行
      駛距離及反應距離一覽表，被告當時時速應超過一百公里，且參諸臺北市政府
      警察局交通警察大隊交通事故現場照片及道路交通事故補充資料，被告肇事之
      Ｍ三─八０四九號小客車之前方擋風玻璃破裂，車頭引擎蓋前方有直徑約二十
      公分之凹陷，是被告辯稱於庫倫街口前一街口停紅綠燈剛起步，時速僅約四十
      公里，及嗣後改稱無法確定究車行至何處發現洪火炎云云，均屬卸責之詞，不
      足採信；且洪火炎係行人，且事發當時血液內酒精濃度已達265mg/dl，可能意
      識不清，被告縱以時速四十公里之速度行駛，洪火炎洵無可能行走穩定，並以
      超過時速四十公里之速度自後超過被告駕車，而由被告車子右後方衝向被告車
      前致被撞擊，被告此部分辯解亦難採信。按在無標誌之市區道路行駛時，行車
      速度不得超過時速四十公里；汽車行駛時，駕駛人應注意車前狀況，並隨時採
      取必要之安全措施；又汽車駕駛人駕駛汽車行近行人穿越道時，應減速慢行道
      路交通安全規則第九十三條第一項第一款、第九十四條第三項、第一百零三條
      分別著有明文。被告為領有駕駛執照之人，行車時自有遵守上開規定之注意義
      務，而依當時天候雨、夜間有照明、路面無障礙、無缺陷等情形，應無不能注
      意之情事，而被告竟疏未注意，因而肇致本件車禍的發生，其應負過失責任甚
      明，其辯稱並無過失云云，不足採信。
三、按「因故意或過失，不法侵害他人之權利者，負損害賠償責任」；「不法侵害他
    人致死者，對於支出殯葬費之人，亦應負損害賠償責任」；「不法侵害他人致死
    者，被害人之父、母、子、女及配偶，雖非財產上之損害，亦得請求賠償相當之
    金額」，民法第一百八十四條第一項前段、第一百九十二條、第一百九十四條分
    別定有明文，被告因過失致洪火炎死亡一節，既經認定，原告等人分別為洪火炎
    之母親、妻子、子女，其因洪火炎死亡而得向被告請求賠償之費用，分述如次：
（一）醫療費七千二百八十八元部分：原告主張其為洪火炎支出醫藥費共計七千二百
      八十八元，並提出博仁綜合醫院及新光吳火獅紀念醫院收據各一紙附卷足憑，
      復為被告所不否認，應堪採信，原告既為救治洪火炎而支出醫療費用，此部分
      之請求，應予准許。
（二）殯葬費六十四萬六千六百元及靈骨塔位二十五萬元部分：原告主張其為洪火炎
      支出殯葬費及靈骨塔位費用之事實，為被告所不爭執，其支出金額復經提出忠
      誠禮儀鮮花公司收據及明園大佛寺感謝狀可稽，經本院詢問證人陳天義即忠誠
      禮儀鮮花公司員工、證人徐佳吟即明園大佛寺員工結果，並參酌臺北市殯葬管
      理處各項服務收費標準，認原告支出之項目及金額，核與被告身分及社會一般
      習俗相當，應予准許。
（三）精神慰撫金元部分：原告丁○○○為洪火炎之妻，乙○○、丙○○、己○○○
      、戊○○為洪火炎之子女，洪林淑荇為洪火炎之母，均為洪火炎之最近親屬，
      原告主張渠等因洪火炎死亡而受有極大痛苦，衡諸常情應屬事實，本院斟酌實
      際情況，及兩造之身分、地位，認原告請求被告給付每人慰撫金五十萬元，共
      計三百萬元，亦屬適當，應予准許。
（四）再按：「損害之發生或擴大，被害人與有過失者，法院得減輕賠償金額，或免
      除之」，民法第二百十七條第一項定有明文；又：「民法第一百九十二條第一
      項規定不法侵害他人致死者，對於支出殯葬費之人，亦應負損害賠償責任，係
      間接被害人得請求賠償之特例。此項請求權，自理論言，雖係固有之權利，然
      其權利係基於侵權行為之規定而發生，自不能不負擔直接被害人之過失，倘直
      接被害人於損害之發生或擴大與有過失時，依公平之原則，亦應有民法第二百
      十七條過失相抵規定之適用」，最高法院七十三年台再字第一八二號判例意旨
      可資參照。本院審酌洪火炎於本件交通事故發生時，血液內酒精濃度已達265
      mg/dl，其飲酒至醉，未確認左右無來車即貿然穿越馬路，對本件交通事故之
      發生與有過失等情，本院認被告對原告所負賠償責任以減輕三分之一為宜。
（五）綜上，原告得請求被告賠償之醫療費、殯葬費及慰撫金本為三百九十萬三千八
      百八十八元；然因予被害人洪火炎之過失相抵，應予核減為二百六十萬二千五
      百九十二元。據此原告訴請被告給付醫療費、殯葬費慰撫金共計二百六十萬二
      千五百九十二元，及自八十八年一月八日即被告收受附帶民事訴訟起訴狀繕本
      之翌日起至清償日止，按年息百分之五計算之利息，為有理由，應予准許；逾
      此部分之請求，則無理由，應予駁回。
四、兩造分別陳明願供擔保，聲請宣告假執行及免為假執行，經核原告勝訴部份爰無
    不合，茲分別酌定相當之擔保金額併宣告之；其餘假執行之聲請，因訴之駁回而
    失所附麗，不予准許。
五、本件事證已臻明確，兩造其餘主張陳述及攻擊防禦方法，於結果不生影響，無庸
    一一審究，附此敘明。
六、據上論結，本件原告之訴為一部有理由，一部無理由，依民事訴訟法第七十九條
    但書、第三百九十條第二項、第三百九十二條，判決如主文。
中      華      民      國    八十九    年      五      月     十       日
                                        臺灣士林地方法院民事第一庭
~B法      官  王怡雯
右為正本係照原本作成。
如對本判決上訴須於判決送達後廿日內向本院提出上訴狀。
中      華      民      國    八十九    年      五      月     十五     日
~B法院書記官  李秀蘊


司法院資訊處製作；財團法人民間司法改革基金會備份。
